【裁判字號】    97,訴,679
【裁判日期】    971217
【裁判案由】    返還消費借貸款
【裁判全文】
臺灣新竹地方法院民事判決               97年度訴字第679號
原      告  中華郵政股份有限公司
法定代理人  甲○○
訴訟代理人  丙○○
被      告  乙○○
被  告  兼
訴訟代理人  丁○○
上當事人間返還消費借貸款事件，本院於民國97年12月3 日辯論
終結，判決如下：
    主  文
被告應連帶給付原告新臺幣壹佰玖拾萬零柒佰陸拾壹元，及自民
國九十七年四月十七日起至清償日止，按年息百分之四點三六五
計算之利息，暨自民國九十七年四月十七日起至清償日止，逾期
六個月以內者，按上開利率百分之十，超過六個月者，按上開利
率百分之二十計算之違約金。
訴訟費用由被告連帶負擔。
    事實及理由
壹、程序部分：本件原告原係向本院聲請核發支付命令，惟被告
    等業於法定期間內提出異議，依據民事訴訟法第521 條第2
    項規定，即應以原支付命令之聲請視為起訴。
貳、實體部分：
一、原告起訴主張：被告乙○○於民國94年3 月17日邀同被告丁
    ○○為連帶保證人，與原告訂立郵政壽險保戶不動產抵押借
    款借據，向原告借款新臺幣（下同）2,310,000 元，借款期
    間自94年3 月17日起至109 年3 月17日止，共分180 期，以
    每1 個月為1 期，按期攤還本金及利息，利息自第4 年起按
    中華郵政股份有限公司2 年期定期儲金機動利率加年利率百
    分之1.7 機動計算，並約定如有任何1 宗債務不依約付息時
    ，經原告通知或催告後，即視為全部到期，應就其全部應付
    帳款1 次全數繳清，且逾期6 個月以內者，按上開利率百分
    之10，超過6 個月者，按上開利率百分之20加計違約金。詎
    被告等僅攤還本息至97年4 月17日止，即未依約履行，合計
    尚欠本金1,900,761 元，及自97年4 月17日起至清償日止，
    按年息百分之4.365 計算之遲延利息。依上開約定條款之規
    定，被告等未依約繳納本息，已喪失期限之利益，應將所欠
    帳款1 次清償，惟屢經催討，被告等仍置之不理，為此依兩
    造間借據、消費借貸及連帶保證之法律關係提起本件訴訟，
    請求被告等連帶給付如主文第1 項所示之金額、利息及違約
    金等語。
二、被告則以：被告就借據原本及欠負原告本金部分並無意見，
    惟利率部分依報紙所載應有調降，未繳違約金係因被告丁○
    ○與原告間有糾紛，並致被告丁○○生病等語置辯。
三、本院之判斷：
  (一)原告主張之前揭事實，業據其提出與所述相符之郵政壽險保
    戶不動產抵押借款借據、查詢繳款交易記錄、催告書、查詢
    借款契約基本資料、戶籍謄本等件為證，且被告到場就借據
    原本及欠負之本金並不否認，堪認原告前揭主張為真實。
  (二)至被告雖辯稱利率有調降云云，惟據原告提出之借據約款第
    9 條及第5 條約定，被告如有任何1 宗債務不依約清償本金
    時，無須由原告事先通知或催告，被告所欠負原告之借款債
    務即視為全部到期；又被告如有遲延還本或付息時，按上開
    借據約款第4 條約定利率依當期應繳本息（或未還本金餘額
    ）計付遲延利息，有前開借款借據在卷可稽。復按給付有確
    定期限者，債務人自期限屆滿時起，負遲延責任，民法第22
    9 條第1 項定有明文。則參以原告所提出之催告書8 件、回
    執及繳款交易記錄等證據，原告未依約繳納本息應堪認定，
    是依前開兩造之約定，本件借款債務即應視為全部到期，依
    前開法條之規定，被告即應自債務屆期時即97年4 月17日起
    負給付遲延利息之責，而遲延利息計算方式則按前揭借據約
    款第5 條約定，以當期即債務屆期時之97年4 月17日原告公
    告之郵政儲金2 年期機動利率年利率百分之2.665 固定加年
    利率百分之1.7 計算，合為年利率百分之4.365 ，且不再變
    動，是原告之主張與兩造借據約定並無不同，被告上開所辯
    ，並不可採。
  (三)末至被告辯稱未繳違約金係因被告丁○○與原告間有糾紛，
    並致被告丁○○生病云云。惟依原告提出借款借據第5 條之
    約定，被告如有遲延還本或付息時，應給付違約金，亦有前
    開借款借據在卷可按。而被告未按期繳付本息已如前述，依
    約被告即應給付原告違約金，是倘被告就前開事由之發生主
    張有致其免除給付違約金之責時，依民事訴訟法第277 條之
    規定，被告應就前開有利於己之事實負舉證之責，然被告僅
    空言為上開抗辯，未為任何之舉證證明，是被告上開所辯，
    亦不可採。
  (四)末按消費借貸者，謂當事人一方移轉金錢或其他代替物之所
    有權於他方，而約定他方以種類、品質、數量相同之物返還
    之契約，民法第474 條第1 項定有明文；又按保證債務之所
    謂連帶，係指保證人與主債務人負同一債務，對於債權人各
    負全部給付之責任者而言，此就民法第272 條第1 項規定連
    帶債務之文義參照觀之甚明，最高法院45年臺上字第1426號
    著有判例可資參照。本件被告乙○○既為系爭債務之債務人
    ，被告丁○○為其連帶保證人，自應就其保證債務負全部給
    付之責。
  (五)從而，原告依消費借貸及連帶保證之法律關係，訴請被告連
    帶給付如主文第1 項所示之金額、利息及違約金，即無不合
    ，應予准許。
四、結論：本件原告之訴為有理由，依民事訴訟法第385 條第 1
    項前段、第78條、第85條第2 項，判決如主文。
中    華    民    國    97    年    12    月    17    日
                  民事第二庭  法  官  朱美璘
以上正本係照原本作成。
如對本判決上訴，須於判決送達後20日內向本院提出上訴狀。
中    華    民    國    97    年    12    月    17    日
                              書記官  陳德榮


司法院資訊處製作；財團法人民間司法改革基金會備份。
